【裁判字號】    98,簡上,653
【裁判日期】    981231
【裁判案由】    確認本票債權不存在
【裁判全文】
臺灣臺北地方法院民事判決             98年度簡上字第653號
上  訴  人  甲○○
被  上訴人  視品國際股份有限公司
法定代理人  乙○○
訴訟代理人  丙○○
上列上列當事人間請求確認本票債權不存在事件，上訴人對於
中華民國九十八年八月二十五日臺灣臺北地方法院臺北簡易庭98
年度北簡字第22960號第一審判決提起上訴，本院於九十八年十
二月十六日言詞辯論終結，判決如下：
    主  文
上訴駁回。
第二審訴訟費用由上訴人負擔。
    事實及理由
一、被上訴人起訴主張：上訴人以其持有以被上訴人名義簽發之
    如附表編號1、2所示本票向本院聲請准予強制執行，經本院
    以98司票字第118000號民事裁定准上訴人於如附表編號1、2
    所示本票之票面金額及利息起算日起至清償日止按年息6％
    計算之利息為強制執行，惟如附表編號1、2所示本票其上並
    無蓋有被上訴人公司登記印章，亦非被上訴人公司負責人即
    訴外人乙○○所簽發，而係訴外人丁○○擅自冒用被上訴人
    名義所簽發，被上訴人自無庸負發票人責任，為此請求確認
    上訴人所持有如附表編號1、2所示本票對被上訴人之本票權
    利不存在。
二、上訴人則抗辯以：訴外人丁○○於95年間以其所經營飾品公
    司之設備與存貨為出資，與訴外人乙○○、丙○○合夥成立
    被上訴人公司，並將其出資額信託登記於妻舅即訴外人黃世
    華名下，訴外人丁○○係被上訴人公司總經理，對外以偏名
    「鍾秉鈞」招攬生意，有權代表被上訴人簽發票據之權利，
    如附表編號1、2所示本票既係訴外人丁○○代表被上訴人所
    簽發，被上訴人即應負發票人責任等語。
三、原審為被上訴人勝訴之判決，上訴人不服，提起本件上訴，
    其於本院聲明：(一)原判決廢棄；(二)被上訴人在第一審之訴駁
    回。被上訴人則聲明：上訴駁回。
四、上訴人以其持有以被上訴人名義所簽發之如附表編號1、2所
    示本票向本院聲請准予強制執行，經本院以98司票字第1180
    00號民事裁定准上訴人於如附表編號1、2所示本票之票面金
    額及利息起算日起至清償日止按年息6％計算之利息為強制
    執行等情，有本院98年度司票字第11800號民事裁定（見98
    年度北簡字第22960號卷第4、5頁）及如附表編號1、2所示
    本票（見98年度北簡字第22960號卷第10頁）等資料附卷足
    憑，復為兩造所不爭執（見本院卷第19頁反面），堪信為真
    實。
五、本件被上訴人主張如附表編號1、2所示本票係訴外人丁○○
    冒用被上訴人名義所簽發，被上訴人並無在該本票上簽名、
    蓋印，無庸依票載文義負責等語，為上訴人所否認，並以上
    詞抗辯。是本件之爭點厥為：上訴人得否主張被上訴人應就
    如附表編號1、2所示本票負發票人責任？茲分述如下：
  (一)按「本票是否真實，應由執票人負證明之責，故發票人主張
    本票係偽造，依非訟事件法第一百零一條第一項規定對執票
    人提起確認本票係偽造或不存在之訴者，自應由執票人就本
    票為真正之事實，先負舉證之責」，有最高法院70年度台上
    字第1016號判決可資參照，本件被上訴人主張如附表編號1
    、2所示本票均係訴外人丁○○冒用被上訴人名義所簽發，
    依前揭說明，自應由上訴人就如附表編號1、2所示本票係被
    上訴人所簽發一節，負舉證責任，合先敘明。
  (二)上訴人主張訴外人丁○○於95年間以其所經營飾品公司之設
    備與存貨為出資，與訴外人乙○○、丙○○合夥成立被上訴
    人公司，訴外人丁○○將其出資額信託登記於妻舅即訴外人
    黃世華名下，並擔任被上訴人公司總經理，當然有權代表被
    上訴人簽發票據之權利等云，雖據其提出被上訴人公司基本
    資料查詢（見本院卷第13頁）、「鍾秉鈞」名片（見本院卷
    第14頁）、被上訴人全國特約經銷商資料（見本院卷第15頁
    ）及相關產品廣告DM（見本院卷第17頁）等資料為憑。觀諸
    如附表編號1、2所示本票發票人簽章欄其上僅有「視品國際
    有限公司丁○○」之手寫字樣並蓋有二枚指印，確實並無蓋
    用被上訴人之公司登記印章（見98年度北簡字第22960號卷
    第10頁），且上揭「鍾秉鈞」名片實係訴外人丁○○自行印
    製，依其上記載「鍾秉鈞業務行銷總經理、視品國際股份有
    限公司」等字樣，尚不足以證明訴外人丁○○曾投資被上訴
    人公司並擔任總經理，更難據此推論訴外人丁○○有權以被
    上訴人之名義簽發如附表編號1、2所示本票，上訴人既無法
    舉證證明如附表編號1、2所示本票係上訴人所簽發，依前述
    說明，應認被上訴人主張如附表編號1、2所示本票係訴外人
    丁○○冒用被上訴人名義所簽發等情為可採信，從而被上訴
    人自無庸就如附表編號1、2所示本票對上訴人負票據責任。
五、綜上所述，上訴人既無法舉證證明如附表編號1、2所示本票
    係上訴人所簽發，依前述說明，則被上訴人主張如附表編號
    1、2所示本票係訴外人丁○○冒用被上訴人名義所簽發，請
    求確認如附表編號1、2所示本票對被上訴人之本票權利不存
    在，為有理由，應予准許。原審為上訴人敗訴之判決，經核
    並無違誤，上訴意旨指摘原判決不當，求予廢棄改判，為無
    理由，應予駁回其上訴。
六、本件事證已臻明確，兩造其餘攻擊防禦方法，核與本件判決
    結果，不生影響，爰不逐一論述，併此敘明。
七、據上論結，本件上訴為無理由，依民事訴訟法第436條之1第
    3項、第449條第1項、第385條第1項前段、第78條，判決如
    主文。
中    華    民    國    98    年    12    月    31    日
                 民事第二庭    審判長法  官  張松鈞
                                     法  官  歐陽漢菁
                                     法  官  李家慧
┌──────────────────────────────────────┐
│附表：                                                                      │
├──┬──────┬─────────┬──────┬──────┬────┤
│編號│ 發  票  日 │票面金額（新臺幣）│ 到  期  日 │ 利息起算日 │票據號碼│
├──┼──────┼─────────┼──────┼──────┼────┤
│001 │95年8月25日 │100,000元         │95年12月1日 │95年12月1日 │TH051007│
├──┼──────┼─────────┼──────┼──────┼────┤
│002 │95年8月25日 │100,000元         │95年11月1日 │95年12月1日 │TH051006│
└──┴──────┴─────────┴──────┴──────┴────┘
以上正本係照原本作成。
本判決不得上訴。
中    華    民    國    98    年    12    月    31    日
                                     書記官  康翠真

司法院資訊處製作；財團法人民間司法改革基金會備份。
